臺灣彰化地方法院刑事判決
110年度智易字第9號
公  訴  人  臺灣彰化地方檢察署檢察官
被      告  陳士民


選任辯護人  楊振裕律師
上列被告因妨害農工商等案件，經檢察官提起公訴（110年度偵
字第809號），本院判決如下：
    主  文
陳士民犯販賣虛偽標記之商品罪，處拘役伍拾伍日，如易科罰金
，以新臺幣壹仟元折算壹日。
    事  實
一、陳士民從民國（下同）105年間起，就向中國深圳之廣州文
    石訊息科技有限公司（下稱：廣州文石公司）進口「BOOX」
    廠牌之3C電子閱讀器來臺灣，再透過各大購物網站販售。但
    在我國販售3C產品必須先經過國家通訊傳播委員會（下稱NC
    C或通傳會）或通傳會委託之驗證機構申請「電信管制射頻
    器材型式認證」審驗合格，確定3C產品無害於我國網路通訊
    環境，才能公開販售。而且在販售網站上架3C產品時，必須
    填寫NCC的型式認證號碼。陳士民明知所代理之附表商品，
    尚未取得型式認證號碼，或者型式認證號碼屬於臺灣另一個
    代理商想不同國際股份有限公司（下簡稱：想不同公司）所
    有，陳士民為了搶先將商品上架，或者為省去自己重新申請
    型式認證的成本，於109年4月間起至109年5月22日期間，在
    彰化縣○○市○○里00鄰○○街0號住處內，使用連網設備連結網
    際網路，以帳號「smin88」登入蝦皮購物網站，刊登附表所
    示產品之販售網頁，並基於接續犯意，在網頁上虛偽標示不
    實或專屬他人之審定證明編號，用以表示其所販售產品，業
    經國家通訊傳播委員會審驗合格或已獲得審驗證明所有人之
    授權後加以販售，足生損害於國家通訊傳播委員會管制電訊
    射頻器材形式之正確性。 
　㈠陳士民於109年4月2日以前某日，要上架販售BOOX廠牌「Nova
     Pro、（改）7.8吋電子書閱讀器」，但是此產品在臺灣地
    區，只有想不同公司於108年8月12日申請通過號碼即「CCAJ
    19LP7230T2」號。陳士民未經想不同公司授權，應不能使用
    該「CCAJ19LP7230T2」號碼，卻虛偽標示「CCAJ19LP7230T2
    」號碼，致侵犯想不同公司的號碼專屬權利。陳士民從自10
    9年4月2日至109年5月25日共賣出14台「Nova Pro、（改）7
    .8吋電子書閱讀器」。　
　㈡陳士民於109年4月4日以前某日，要上架販售BOOX廠牌「Nova
    2（改）7.8吋中文安卓電紙書」，但是109年4月4日以前國
    內尚無人申請到此型號產品的型式認證（而廣州文石公司後
    來於109年5月22日才申請到此7.8吋NOVA2產品認證，正確是
    「CCAJ20LP1290T2」號）。陳士民為了搶先將商品上市，接
    續上開犯意，虛偽標示「CCAJ19LP7230T2」號（此號碼是想
    不同公司108年8月12日取得，且申請之商品是BOOX、NOVA P
    RO之7.8吋第一代閱讀器，並非第二代（改）閱讀器）。陳
    士民於正確型式認證號通過之前搶先開賣，自109年4月4日
    至109年5月30日賣出28台。　
　㈢陳士民於109年4月5日以前某日，要上架販售BOOX廠牌「Note
    2（改）10.3吋臺灣專用安卓9電子書閱讀器」，但是109年4
    月5日以前國內上無人申請到此產品的型式認證號碼（而生
    產商廣州文石公司，是109年4月15日才申請到CCAJ20LP06D6
    0T9號碼），陳士民明知所販售商品尚未請得型式認證號碼
    ，竟為了搶先將商品上架，接續上開犯意，虛偽標示了「CC
    AJ20LP01D0T4」型式認證號碼（而這個「CCAJ20LP01D0T4」
    號碼是廣州文石公司於109年1月17日針對BOOX「MX3之13.3
    吋閱讀器」所申請的號碼）。陳士民於型式認證號碼沒有通
    過之前就搶先上市，所以109年4月5日至109年5月19日共賣
    出11台。
　㈣陳士民於109年4月29日之前某日，要上架販售BOOX廠牌「Pok
    e2六吋中文電子紙閱讀器」，但是該「Poke2六吋中文電子
    紙閱讀器」至今在國內並無人申請過型式認證號碼，陳士民
    為貪圖方便，接續上開犯意，虛偽標示了「CCAJ19LP7230T2
    」號碼（實則這個「CCAJ19LP7230T2」號碼申請人是想不同
    公司，且申請之商品是BOOX、NOVAPRO之7.8吋閱讀器並非上
    述六吋電子閱讀器）。陳士民在沒有申請認證號碼的狀態下
    ，自109年4月29日起至109年5月30日賣出12台「Poke2六吋
    中文電子紙閱讀器」。
　㈤陳士民於109年5月15日前某日，要將BOOX廠牌「NotePro（改
    ）10.3吋電子閱讀器」在網路上架，但是該「NotePro（改
    ）10.3吋電子閱讀器」先前已經於108年8月13日經想不同公
    司申請到「CCAJ19LP7220T9」型式認證號通過，且國內只有
    想不同公司申請到此一型號產品之認證號碼。陳士民未經想
    不同公司同意，當然不能使用該「CCAJ19LP7220T9」號碼，
    卻臨時亂填一個「CCAJ20LP01D0T4」號碼（此號碼申請人是
    廣州文石公司，109年1月17日取得BOOX MX3之13.3吋閱讀器
    之編號），以此錯誤的「CCAJ20LP01D0T4」號碼虛偽標示，
    並於109年5月15日、109年5月22日賣出兩台「NotePro（改
    ）10.3吋電子閱讀器」。
二、嗣經想不同公司人員瀏覽上開網頁，並蒐證網路拍賣截圖後
    ，訴由臺灣新竹地方檢察署偵辦，轉由彰化地方檢察署檢察
    官偵查起訴。
    理  由
壹、證據能力部分：
一、按被告以外之人於審判外之言詞或書面陳述，雖不符刑事訴
    訟法第159條之1至第159條之4之規定，而經當事人於審判程
    序同意作為證據，法院審酌該言詞陳述或書面陳述作成時之
    情況，認為適當者，亦得為證據；當事人、代理人或辯護人
    於法院調查證據時，知有第159條第1項不得為證據之情形，
    而未於言詞辯論終結前聲明異議者，視為有前項之同意；刑
    事訴訟法第159條之5定有明文。查本判決下列認定事實所引
    用之被告以外之人於審判外所為之供述證據資料，公訴人及
    被告均表示對於證據能力沒有意見，本院審酌各項證據做成
    之狀況，認為並無不可信或不適當之情事，依刑事訴訟法第
    159 條之5 第1 項規定，均有證據能力。
二、另本判決下列認定事實所引用之非供述證據，並無證據證明
    係公務員違背法定程序取得之證據，且與本件待證事實具有
    自然之關聯性，均得作為證據。　　
貳、實體部分：
一、認定犯罪事實所憑之證據及理由：
　㈠訊據被告固坦承於上開時地在其所經營之蝦皮網站商品網頁
    標示不正確之認證碼，惟矢口否認有何販賣虛偽標記商品及
    行使偽造準特種文書之犯行，辯稱：審驗號碼都是我問廣州
    文石的，他們告訴我怎麼標示，我就怎麼標示。我沒有意圖
    欺騙他人的犯罪故意。
  ㈡辯護人為被告辯護稱：被告從105年間起就有得到廣州文石的
    授權在網站上販售BOOX牌閱讀器，當初在網頁上刊登這些資
    訊，是被告先問過廣州文石公司。廣州文石公司也在臺灣有
    申請從相關驗證號，從109年1月17日就取得審驗證明，被告
    販售起訴書所載的閱讀器，是在109年4月到5月22日。因為
    廣州文石既然從109年1月就取得相關證明，被告是相信廣州
    文石公司，縱使廣州文石公司提供資訊有誤，或者廣州文石
    與代理商想不同間溝通不良，導致各自送驗型號不一致。被
    告根據依據廣州文石公司指示，刊登於網站上，並犯罪故意
    。被告雖然沒有辦法提供當時與廣州文石的聯繫記錄，但是
    被告確實是在原廠授權下所販售，沒有必要故意刊登不實，
    且被告也已經與想不同公司和解，和解書註明是被告誤用，
    不能因為被告無法提出反證就認為被告有故意登載不實的故
    意，請求判決被告無罪。
　㈢經查，被告在其所經營之蝦皮網站商品網頁標示錯誤之驗證
    號碼，或者標示了專屬於想不同公司之認證碼，以上業據被
    告供承在卷，核與告訴人指述之情節大致相符，並有型式認
    證資料查詢結果、樂購蝦皮股份有限公司提供資料、國家通
    訊傳播委員會網頁資料、中國信託商業銀行交易明細、玉山
    銀行交易明細、電信終端設備審驗辦法、電信管制射頻器材
    管理辦法、電信管制射頻器材型式認證申請作業流程、電信
    管制射頻器材符合性聲明申請作業流程、電信終端設備型式
    認證申請作業流程、電信終端設備符合性聲明申請作業流程
    、型式認證證明文件換(補)發作業流程、國家通訊傳播委員
    會110年10月5日函、新加坡商蝦皮娛樂電商有限公司台灣分
    公司函及附件光碟、想不同公司陳報狀、和解書等可證。此
    部分事實，首堪認定。
  ㈣被告雖以前詞置辯，然查：
　⒈按行為人對於構成犯罪之事實，預見其發生，而其發生並不
    違背其本意者，以故意論，刑法第13條第2項定有明文，此
    即實務及學理上所稱之「不確定故意」、「間接故意」或「
    未必故意」。申言之，間接故意係指行為人主觀上對於構成
    要件之可能實現有所預見，卻聽任其自然發展，終至發生構
    成要件該當結果，或實現不法構成要件之主觀心態。行為人
    此種容任實現不法構成要件或聽任結果發生之內心情狀，即
    屬刑法上之不確定故意。
　⒉次按電信管制射頻器材除經主管機關專案核准外，應符合技
    術規範，經審驗合格，始得販賣。電信管制射頻器材之審驗
    方式、程序、審驗證明之核發、換發、補發與廢止、審驗合
    格標籤之標貼、印鑄與使用及審驗業務監督管理，通報及處
    置作業之辦法，由主管機關定之，電信管理法第66條第1、5
    項定有明文。又審驗合格標籤及符合性聲明標籤屬取得審驗
    證明者所有。取得型式認證證明或符合性聲明證明者得授權
    他人於同廠牌同型號之電信管制射頻器材或非隨插即用射頻
    模組（組件）使用審驗合格標籤或符合性聲明標籤，電信管
    制射頻器材審驗管理辦法第16條第1、2項亦定有明文。
　⒊被告雖辯稱：都是廣州文石公司叫我這樣填寫的，我沒有犯
    罪故意。然被告並非109年才剛接觸販售3C產品，被告自稱1
    05年間就已經代理販售3C電子閱讀器。而被告的中國信託商
    業銀行帳戶明細、玉山銀行帳戶明細，裡面都有「商店街市
    集國際」「樂購蝦皮貨款」「YAHOO」「支付連」「統一數
    網股份有限公司」等固定按月匯入的金額，表示被告是同時
    在PCHOME、雅虎、蝦皮、7-11相關網站（可能是博客來）等
    不同網站上販賣電子閱讀器（見本院卷P.73以下銀行明細）
    。又依據檢察官請求向蝦皮購物網站查詢被告109年4月2日
    至109年5月30日之販售紀錄，被告在兩個月期間，一共在蝦
    皮網站上賣出81萬0132元的電子閱讀器商品（見本院卷P.34
    0），被告營業規模相當可觀。被告既然有相當營業規模，
    就應該負起專業責任，屢屢辯稱受他人錯誤指示云云，已非
    可信。
　4.被告在網路上販售3C，都需要填寫詳細的商品資料，「商品
    規格」描述包含「容量、顏色、NCC、尺寸、品牌、庫存、
    出貨地」等欄位，各欄位必需獨立填載。被告在「NCC」欄
    位標示「CCAJ19LP7230T2」（屬於想不同公司專有）、標示
　　「CCAJ20LP01D0T4」（屬於廣州文石公司所有）。被告並非
    一再重複貼上同一個號碼，也非整篇複製先前資訊時不小心
    複製到認證碼所致。被告於事實一㈡㈢㈣行為態樣是商品搶先
    上架，當時根本沒有正確的號碼可以填進去，至於事實一㈠㈤
    商品只有告訴人曾經合法申請認證號，除非被告或廣州文石
    要重新申請，否則被告將相同商品相同認證號上架，一定是
    會踩到告訴人的專屬權利，但是㈠去標示了告訴人的專屬號
    碼，㈤卻拿了廣州文石的錯誤號碼標上去，行為態樣也有不
    同。至於㈣商品則是國內無人申請過認證號碼，廣州文石公
    司沒有任何正確號碼可以提供，如果廣州文石公司要蒙混過
    關，拿廣州文石公司自己的型號冒充就可以了，也沒有必要
    叫被告使用告訴人的型號冒充。從被告歷次不同行為態樣，
    可推論出被告就是亂填一通。　　
　㈤販賣虛偽標記商品罪及行使偽造準特種文書罪不以直接故意
    為必要，未必故意亦屬之，而由前開電信管制射頻器材審驗
    管理辦法第16條第1、2項規定可知，型式認證證明專屬取得
    型式認證證明者所有，並得授權他人使用在同廠牌同型號器
    材中，被告辯稱是受廣州文石公司指示，才填寫上去認證號
    碼。但是被告販售的有五種商品，卻只有兩種號碼，依照我
    國規定號碼不能重複的原則，被告對於NCC型式認證號碼專
    人專用，實難諉為不知。又被告在蝦皮網站上二個月營業額
    就有八十餘萬元，顯見被告為專業賣家，其被告販售3C商品
    多年，對在蝦皮網站上應登載自己合法NCC認證碼應知之甚
    詳，自可預見隨意擷取他人NCC認證碼可能會擷取到第三人
    合法申請之NCC認證碼，然被告隨意亂填NCC認證碼在自己賣
    場商品網頁中，堪認被告行為時主觀上確有即使登載到他人
    NCC認證碼亦不違背其本意之販賣虛偽標記商品及行使偽造
    準特種文書不確定故意甚明，被告辯稱其無犯罪故意云云，
    並無可採。
　㈥國家通訊傳播委員會主管之「電信終端設備審驗辦法」第15
    條規定「審驗合格標籤及符合性聲明標籤專屬取得型式認證
    證明者及符合性聲明證明者所有。」因為條文有「專屬」二
    字，NCC認證碼有專屬性，只屬於申請人獨有。被告是可以
    自己對同一商品，再重新再申請一次認證號碼，但是被告省
    掉這些申請成本而去使用別人的認證號碼，就是搭便車的不
    當行為。有些產品在認證號碼申請通過之前搶先上市，或者
    是至今都沒有申請到認證號碼，也要先上市販售，被告於蝦
    皮拍賣網站上登載錯誤之NCC 認證碼，而以電磁紀錄態樣顯
    示在電腦網頁中，向不特定買家行使，使不特定買家得透過
    電腦處理而在螢幕上顯示。因該認證號碼屬於想不同公司、
    廣州文石公司所有所有，被告自屬無權使用。被告雖然是廣
    州文石公司的臺灣代理商之一，但廣州文石公司自己也不能
    將「CCAJ20LP01D0T4」標示在不相符的商品上。廣州文石公
    司自己都不能錯誤標示，當然也沒有授權被告去做錯誤標示
    。被告雖辯稱是廣州文石公司指示要如此錯誤標示，但被告
    辯解不合常理，難以採信。　　
　㈦綜上所述，本案事證明確，被告所辯，均屬臨訟卸責之詞，
    不足採信，被告犯行洵堪認定，應予依法論科。　　
二、論罪：
  ㈠「CCAJ19LP7230T2」「CCAJ20LP01D0T4」該等電磁紀錄自屬
    刑法第220 條第2 項、第212 條所稱準特種文書。又NCC認
    證碼代表產品經NCC審驗合格具備一定品質，是核被告所為
    ，係犯刑法第216 條、第220 條第2 項、第212條之行使偽
    造準特種文書罪及第255條第2項販賣虛偽標記商品罪。偽造
    準特種文書等之低度行為，為行使之高度行為所吸收；又被
    告為虛偽標記之前階段行為，亦為販賣虛偽標記商品之後階
    段行為所吸收，均不另論罪。被告以一行為觸犯上開2 罪名
    ，為想像競合犯，應依刑法第55條規定，從一重依刑法第25
    5條第2項販賣虛偽標記之商品罪處斷。
　㈡按所謂接續犯，係指數個在同時同地或密切接近之時地，侵
    害同一法益之行為，因各舉動之獨立性極為薄弱，社會通念
    認為無法強行分開，乃將之包括視為一個行為之接續進行，
    給予單純一罪之刑法評價。被告自109年4月間左右起至109
    年5月22日期間，在蝦皮購物網站上多次販賣虛偽標記商品
    並行使偽造之準特種文書，應認係基於單一之犯意，而於密
    切接近時地實施之營業行為，侵害法益同一，各行為之獨立
    性極為薄弱，依一般社會健全觀念，在時間差距上，難以強
    行分開，在刑法評價上，以各視為數個舉動之接續施行，合
    為包括之一行為予以評價，較為合理，應屬接續犯，論以一
    罪。
　㈢爰以行為人責任為基礎，審酌被告為智識成熟之成年人，於
    蝦皮拍賣網站上販賣電子閱讀器多年，有相當營業規模，本
    應登載該產品合法取得之NCC認證碼，竟未經廣州文石公司
    、想不同公司之同意，即率爾標示錯誤之認證碼，有時是搶
    先將商品上市，有時是刻意侵犯想不同公司之權利，被告所
    為實有不該，被告至今未承認犯罪，欠缺真誠悔過，惟念被
    告犯後已經與想不同公司和解（和解書見本院卷P.369），
    兼衡被告犯罪動機僅係為便宜行事，省略申請認證的成本，
    且並無證據證明被告販售的3C產品所發射的無線電訊號有害
    人體，復衡酌其自陳之智識程度及家庭經濟狀況、素行等一
    切情狀，量處如主文所示之刑，並諭知易科罰金之折算標準
    。
　㈣被告確實有販售附表之商品給消費者，但被告的商品並非違
    禁品，也非販賣告訴人的商品，也沒有侵害告訴人的商標權
    ，只是省略的自己去申請認證號的成本。檢察官請求將被告
    全部販售所得沒收，並無依據。且被告已經與告訴人想不同
    公司和解，賠償想不同公司（和解書見本院卷P.369）。本
    院認為若再對被告沒收將有過苛之處，爰不予宣告沒收或追
    徵。　　
據上論斷，應依刑事訴訟法、第299條第1項前段，刑法第212條
、第216條、第220條第2項、第255條第2項、第55條、第41條第1
項，判決如主文。
本案經檢察官黃智炫提起公訴，檢察官陳昭蓉到庭執行職務。
中　　華　　民　　國　　110 　年　　12　　月　 14 　　日
                  刑事第二庭   法   官  葉明松
以上正本證明與原本無異。
如不服本判決應於收受判決後20日內向本院提出上訴書狀，並應
敘述具體理由。其未敘述上訴理由者，應於上訴期間屆滿後20日
內向本院補提理由書( 均須按他造當事人之人數附繕本) 「切勿
逕送上級法院」。
中　　華　　民　　國　　110 　年　　12　　月　 14 　　日
                                書記官  蔡雲璽　
　
附表
　（卷證代碼：臺灣新竹地方檢察署109年度偵字第11150號卷為
  a1、臺灣新竹地方檢察署109年度偵字第13213號卷為a2；臺灣
  彰化地方檢察署110年度偵字第809號卷為a3）
　　
編號 廠牌 型號 網頁上有標示不實之審定證明編號 應該如何正確標示之編號 被告銷售行為 證據及說明  ㈠ BOOX 販賣Nova Pro、（改）7.8吋電子書閱讀器 CCAJ19LP7230T2（臺灣申請人是代理商：想不同國際股份有限公司） 標示號碼正確，但卻屬於告訴人專有。只有告訴人108年8月12日申請通過號碼即CCAJ19LP7230T2 。 109年4月2日至109年5月25日共賣出14台（本院卷P.347） 109年5月22日被告之蝦皮網頁列印資料（a1頁22-24） --------------------- FUN016 型式認證資料查詢（a1頁12）-BOOX NOVA PRO之7.8吋閱讀器--FUN016 型式認證資料查詢（a1頁12）號碼為CCAJ19LP7230T2。 ------------------- 只有一個NOVA PRO7.8吋申請過該CCAJ19LP7230T2，申請人是想不同國際股份有限公司，見A3卷P.37）  ㈡ BOOX Nova2（改）7.8吋中文安卓電紙書 ----------- CCAJ19LP7230T2（臺灣申請人是代理商：想不同國際股份有限公司） CCAJ20LP1290T0 -------------- 0.8吋NOVA2有申請通過，字號是 CCAJ20LP1290T2，於109年5月22日審查通過，申請人是廣州文石信息科技有限公司，本院卷P.33）  109年4月4日至109年5月30日賣出28台，合計287820元。一開始販售時間早於109年5月22日核准時間。 109年5月22日被告之蝦皮網頁列印資料（a1頁25-27） ------------------------- 、FUN016 型式認證資料查詢（a1頁12）-BOOX NOVA PRO之7.8吋閱讀器--FUN016 型式認證資料查詢（a1頁12）號碼為CCAJ19LP7230T2-  ㈢ BOOX 販賣Note2（改）10.3吋臺灣專用安卓9電子書閱讀器 -----------  CCAJ20LP01D0T0 -------------- （申請人是：廣州文石訊息科技有限公司109.1.17申請之BOOX MX3之13.3吋閱讀器） CCAJ20LP0D60T0 -------------- Note2（改）10.3吋電子閱讀器經廣州文石信息科技有限公司109.4.15申請到CCAJ20LP06D60T9號碼。 109年4月5日至109年5月19日共賣出11台（本院卷P.345），開始販售時間早於NCC核准字號之前。 109年5月22日被告之蝦皮網頁列印資料（a1頁19-21）（本院卷P.187） ------------------------- FUN016 型式認證資料查詢（a1頁13）--BOOX MX3之13.3吋閱讀器，確實有申請到---FUN016 型式認證資料查詢（a1頁13）號碼為 CCAJ20LP01D0T4  ㈣ BOOX 販售 Poke2 六吋中文電子紙閱讀器 -----------  CCAJ19LP7230T0 -------------- （臺灣申請人是代理商：想不同國際股份有限公司，BOOX NOVA PRO之7.8吋閱讀器編號）  -------------- ○吋Poke2，國內至今仍無人申請此產品之型式認證號碼  被告109年4月29日起至109年5月30日賣出12台共68650元（本院卷P.343） 109年5月22日之被告之蝦皮網頁列印資料（a1頁17-18）（本院卷P.185） -------------------------- BOOX NOVA PRO之7.8吋閱讀器--FUN016 型式認證資料查詢（a1頁12）號碼為CCAJ19LP7230T2、108年8月12日審驗通過（A3卷P.37） -------------------------- CCAJ19LP7230T2為產品型號BOOX Nova Pro之審定證明編號，申請廠商為想不同公司，亦非被告主張有獲得授權之廣州文石公司  ㈤ BOOX 販售NotePro（改）（10.3吋電子閱讀器） ----------- CCAJ20LP01D0T0 -------------- （申請人是：廣州文石訊息科技有限公司、為BOOX MX3之13.3吋閱讀器，之編號） CCAJ19LP7220T0 -------------- 因為10.3吋NOTE PRO已經108年8月13日經想不同公司申請到CCAJ19LP7220T9通過（A3卷P.37）（★國內只有告訴人申請到此型號產品之過認證號）  被告109年5月15日、109年5月22日賣出兩台NotePro（改）（10.3吋電子閱讀器）共24080元（本院卷P.341） 109年5月22日之被告之蝦皮網頁列印資料（a1頁14-16）（本院卷P.181） ------------------------- BOOX MX3之13.3吋閱讀器，確實有申請到---FUN016 型式認證資料查詢（a1頁13）號碼為 CCAJ20LP01D0T4、109年1月17日NCC審驗通過（a3卷P.37） -------------------------- CCAJ20LP01D0T4為產品型號BOOX Max3之審定證明編號，申請廠商為廣州文石公司 

附錄論罪科刑法條全文

中華民國刑法第 212 條
偽造、變造護照、旅券、免許證、特許證及關於品行、能力、服
務或其他相類之證書、介紹書，足以生損害於公眾或他人者，處
1 年以下有期徒刑、拘役或 9 千元以下罰金。

中華民國刑法第 216 條（行使偽造變造或登載不實之文書罪）
行使第 210 條至第 215 條之文書者，依偽造、變造文書或登載
不實事項或使登載不實事項之規定處斷。

中華民國刑法第 220 條（準文書）
在紙上或物品上之文字、符號、圖畫、照像，依習慣或特約，足
以為表示其用意之證明者，關於本章及本章以外各罪，以文書論
。
錄音、錄影或電磁紀錄，藉機器或電腦之處理所顯示之聲音、影
像或符號，足以為表示其用意之證明者，亦同。

中華民國刑法第 255 條
意圖欺騙他人，而就商品之原產國或品質，為虛偽之標記或其他
表示者，處 1 年以下有期徒刑、拘役或 3 萬元以下罰金。
明知為前項商品而販賣，或意圖販賣而陳列，或自外國輸入者，
亦同。